【裁判字號】    90,訴,295
【裁判日期】    900412
【裁判案由】    重利等
【裁判全文】
臺灣臺南地方法院刑事判決                            九十年度訴字第二九五號
    公  訴  人  臺灣台南地方法院檢察署檢察官
    被      告  乙○○
                丙○○
                甲○○
右列被告因重利案件，經檢察官提起公訴（八十九年度偵字第六九五八號），本院判
決如左：
    主  文
乙○○、丙○○共同意圖為自己不法之所有，以詐術使人將本人之物交付為常業，各
處有期徒刑壹年陸月，緩刑肆年。扣案之行動電話壹支、刷卡機貳台、空白信用卡簽
帳單玖份（貳拾陸張）、信用卡簽帳單第參聯參張、信用卡請款單壹張、新台幣壹拾
肆萬肆仟元及中華日報廣告單壹只，均沒收之。
甲○○無罪。
    事  實
一、乙○○、丙○○共同基於意圖為自己不法所有之犯意聯絡，先在台南市○○街一
    二六號一樓開設「聲烽通訊行」，再以其名義與財團法人聯合信用卡處理中心簽
    約，成為特約商店，並取得刷卡機後，即自民國八十九年五月五日起，在中華日
    報上刊登「卡、百分之九十五、來店到府皆可、商店兼職、電話0000000
    」廣告之方式，而在上址以購物之名利用「假消費，真刷卡」之方式經營地下錢
    莊，乘黃鴻榮、林鴻亨、沈子成、楊宗彬、王道誼、王麗香、蔡寶元、吳文綺、
    許楊素妙等信用卡之持卡人急迫需用錢之際，以每貸以黃鴻榮等人新臺幣（下同
    ）一萬元即先預扣利息八百元至一千元，亦即實際貸與款項為九千二百元至九千
    元，並以黃鴻榮等人之信用卡虛偽刷卡簽帳，再據客戶之虛偽簽帳單，登載於其
    業務上所作成之請款單後，持之向發卡銀行請款，而以此詐術使發卡銀行陷於錯
    誤而如數付款，足生損害於發卡銀行。扣除發卡銀行應得之佣金百分之三，以刷
    卡後約七日即可獲發卡銀行撥款之情況計算，乙○○、丙○○放款利息高達月息
    約六十分至七十分，其即以此而取得與原本顯不相當之重利，以此方式為常業。
    迄於同年六月八日，在台南市○○路○段一○一號前，為警查獲乙○○、丙○○
    二人，並當場在丙○○駕駛之Ｄ三─六六○六號小客車上起出供刷卡借貸之行動
    電話一支、刷卡機二台、空白信用卡簽帳單九份（二十六張）、信用卡簽帳單第
    三聯三張、信用卡請款單一張、十四萬四千元及中華日報廣告單一只等物。
二、案經臺南市警察局第五分局報請臺灣臺南地方檢察署檢察官偵查起訴。
    理  由
壹、有罪部分：
一、被告乙○○部分：
    訊據被告乙○○坦承右揭「真刷卡、假消費」之方式貸放重利並詐取刷卡金額等
    事實供承不諱，核與借款人黃鴻榮、沈子成、楊宗彬、王道誼、王麗香、吳文綺
    、許楊素妙於警訊時所述刷卡借貸情節相符，復有刷卡機二台、空白信用卡簽帳
    單九份（二十六張）、信用卡簽帳單第三聯三張、信用卡請款單一張、十四萬四
    千元、及中華日報廣告單等物可資佐證，本件事證明確，被告犯行應堪認定。
二、被告丙○○部分：
    訊據被告丙○○則否認有上開犯行，辯稱當日伊是要約乙○○去吃飯，才會在長
    榮路一起被警察捉走，伊並未收取重利云云，經查，被告於警訊時業已供稱：我
    們是供不特定對象以刊登報紙廣告0000000轉接至乙○○手機，然後與客
    人接洽，約定地點，從事假消費真刷卡，重利犯罪行為，並以一萬元抽取手續費
    一千元，並現場支付九千元給刷卡人等語，核與證人黃鴻榮於警訊時證稱：丙○○先於中華北路北安橋下，以刷卡借款二萬元，後又帶我至大同路一段第一銀行
    對面由乙○○再以同樣方式貸予我三萬元，我向乙○○、丙○○借貸過二次以上
    等語、證人林鴻亨於警訊時證稱：丙○○本人係借款項給我之人等語、證人蔡寶
    元於警訊時證稱：丙○○本人係借款項給我之人等語相符復有刷卡機二台、空白
    信用卡簽帳單九份（二十六張）、信用卡簽帳單第三聯三張、信用卡請款單一張
    、十四萬四千元、及中華日報廣告單等物可資佐證，被告所辯無非卸責之詞，不
    足採信。本件事證明確，被告犯行應堪認定。
三、又被告於警訊中自承每日營業之刷卡金額為二萬餘元不等，而於查獲當日從小客
    車即取出十四萬四千元為借給貸款人之資金，顯見每日收入頗為豐厚，是被告等
    係以此業為謀生之主要職業，亦堪論斷。
四、核被告乙○○、丙○○所為，係犯刑法第二百十六條、第二百十五條之行使業務
    上登載不實文書罪、第三百四十條之常業詐欺取財罪及第三百四十五條之常業重
    利罪。被告乙○○、丙○○就上開犯行間，有犯意聯絡及行為分擔，均應論共同
    正犯。其業務上登載不實之低度行為，應為行使之高度行為所吸收，不另論罪。
    又被告等所犯上開三罪間，有方法結果之牽連關係，為牽連犯，應從一重之連續
    詐欺罪處斷。另公訴人雖未就被告行使業務上登載不實文書犯行起訴，惟查該部
    分犯行與起訴部分，有牽連犯之裁判上一罪關係，為起訴效力所及，本院自得併
    予審理，附此敘明。爰審酌被告等犯罪之動機、目的、手段、品行，及所得之利
    益非少，且對於信用卡交易秩序之危害亦大，然犯罪後態度尚稱良好等一切情狀
    ，分別量處如主文所示之刑，以資儆懲。又被告二人前未曾受過有期徒刑以上刑
    之宣告，有本院全國前案紀錄表一紙在卷可證，其經此科刑之教訓後，當知所警
    惕，信無再犯之虞，本院認其受刑之宣告以暫不執行為適當，爰併宣告緩刑四年
    ，以啟自新。又扣案之行動電話一支、刷卡機二台、空白信用卡簽帳單九份（二
    十六張）、信用卡簽帳單第三聯三張、信用卡請款單一張、十四萬四千元及中華
    日報廣告單一只，為被告所有且係供犯罪所用之物，業據其供明在卷，爰併依法
    宣告沒收。
貳、被告甲○○無罪部分：
一、公訴意旨略以：被告甲○○與被告乙○○、丙○○三人共同基於意圖為自己不法
    所有之犯意聯絡，先以被告甲○○名義在台南市○○街一二六號一樓開設聲烽通
    訊行，再以聲烽通訊行名義與財團法人聯合信用卡處理中心簽約，成為特約商店
    ，並自民國八十九年五月五日起，在中華日報上刊登「卡、百分之九十五、來店
    到府皆可、商店兼職、電話0000000」廣告之方式，招攬客戶，乘黃鴻榮
    等不特多數人急迫之際，先電話約定地點，再以「真刷卡、假消費」之方式，刷
    卡借錢，實際上並無購買該通訊行所販售之商品之消費行為，而每刷卡新台幣一
    萬元，先預扣利息八百元至一千元，將餘款交付黃鴻榮等借款人，再製作不實之
    消費簽帳單，交刷卡人簽名，佯裝購物消費而向聯合信用卡處理中心請款，致聯
    合信用卡中心及各發卡銀行陷於錯誤而依刷卡金額交付款項，乙○○等三人藉以
    取得與貸放之原本顯不相當之重利，以此方式為常業。因認被告涉犯刑法第三百
    四十條第一項之常業詐欺罪及同法第三百四十五條之常業重利罪。
二、按認定犯罪事實，應依證據，無證據不得推定其犯罪事實，又不能證明被告犯罪
    者，應諭知無罪之判決，刑事訴訟法第一百五十四條、第三百零一條第一項定有
    明文。
三、本件公訴人認被告犯上開罪行，無非以被告甲○○於偵察中供稱(1)伊有分到借款
    人刷卡請領的錢，(2)且被告乙○○亦供承甲○○每天都有去通訊行，店裏的事都
    是甲○○在處理等語之供述為主要論據。訊據被告甲○○堅詞否認有何重利或詐
    欺犯行，辯稱：伊僅與乙○○合作經營聲烽通訊行，但因生意不好，八十九年四
    、五月間伊僅很少到店裡，所說有分到錢，係指合夥通信行期間之分紅，並未參
    與信用卡貸款業務等語，經查：被告甲○○與乙○○合夥，嗣因生意不好，不久
    結清甲○○之出資，並將退股金交還之事實，業據同案被告乙○○於本院中供承
    在卷，是其被告甲○○所辯應堪採信，且同案被告乙○○、丙○○均未陳明被告
    甲○○有參與信用卡借款情事，而證人即借款人等，亦均未曾與被告甲○○接觸
    等語，足證明被告甲○○未曾參與被告乙○○、丙○○經營借款情事。此外，復
    查無其他積極證據足資證明被告有何詐欺取財之情，公訴意旨所指即屬不能證明
    ，自應為被告甲○○無罪之諭知。
據上論斷，應依刑事訴訟法第二百九十九條第一項前段、第三百零一條，刑法第二十
八條、第二百十六條、第二百十五條、第三百四十條、第三百四十五條、第五十五條
、第三十八條第一項第二款、第七十四條第一款，罰金罰鍰提高標準條例第一條前段
，判決如主文。
中    華    民    國      九十      年      四        月      十二      日
                                  臺灣臺南地方法院刑事第三庭
                                          法  官  蔡  奇  秀
右正本證明與原本無異。
如不服本判決，應於判決送達後十日內，向本院提出上訴狀。
                                          書記官  歐  貞  妙
中    華    民    國      九十      年      四        月      十二      日
附錄本案論罪科刑法條全文：
刑法第三百四十四條：
乘他人急迫、輕率或無經驗，貸以金錢或其他物品，而取得與原本顯不相當之重利者
，處一年以下有期徒刑、拘役或科或併科一千元以下罰金。
刑法第三百四十五條：
以犯前條之罪為常業者，處五年以下有期徒刑，得併科三千元以下罰金。
刑法第二百十五條：
從事業務之人，明知為不實之事項，而登載於其業務上作成之文書，足以生損害於公
眾或他人者，處三年以下有期徒刑、拘役或五百元以下罰金。
刑法第二百十六條：
行使第二百十條至第二百十五條之文書者，依偽造、變造文書或登載不實事項或使登
載不實事項之規定處斷。


司法院資訊處製作；財團法人民間司法改革基金會備份。
